臺灣高雄地方法院刑事判決　　　　　　　　　　　　　九十二年度訴字第九五三號
　　公　訴　人　臺灣高雄地方法院檢察署檢察官
　　被　　　告　丙○○
　　選任辯護人　蔡祥銘律師
　　　　　　　　唐治民律師
右被告因違反槍砲彈藥刀械管制條例案件，經檢察官提起公訴（九十一年度偵字第一
○八二九號），本院判決如左：
    主  文
丙○○未經許可，持有刀械，處拘役伍拾日，如易科罰金，以佰元折算壹日。扣案
之十字弓壹把，沒收。又未經許可，持有魚槍，處拘役肆拾日，如易科罰金，以佰
元折算壹日。扣案之魚槍支（槍枝管制編號為0000000000、00000
00000、0000000000號），均沒收。應執行拘役捌拾日，如易科罰金
，以佰元折算壹日。扣案之十字弓壹把、魚槍支（槍枝管制編號為000000
0000、0000000000、0000000000號）均沒收。緩刑貳年。
其餘被訴持有其他可發射金屬或子彈具有殺傷力之各式槍砲罪部分，無罪。
    事  實
一、丙○○前為海軍蛙人部隊訓練少校教官（業於民國九十三年退役），於七十八年
    間，在高雄市○○路某處之「好時辰」商店，購買得尚未經公告管制查禁之十字
    弓一把，以供蛙人部隊訓練之用，並將之置放於部隊中，嗣內政部警政署於八十
    一年八月十日以內警字第八一八二二八一號函公告查禁十字弓為槍砲彈藥刀械管
    制條例第四條第三款所稱之刀械，非經許可，不得製造、販賣、運輸、持有或陳
    列，丙○○竟明知十字弓業經公告為查禁之管制刀械，非經許可不得持有，仍未
    經向主管機關申請許可，而持有之，並於八十九年間之不詳時間，因調離蛙人部
    隊，而將上開十字弓攜回其位在高雄市○○區○○路五一三號七樓之住處藏放，
    未經許可持有該十字弓刀械一把；另丙○○亦明知魚槍為公告管制查禁之槍砲，
    未經許可，亦不得持有之，竟仍於七十八年間之某日，在高雄市地○街之某商店
    內，以每支新台幣（下同）六千元之代價，購買得以橡皮彈力為發射動力，機械
    性能良好，可發射隨附之金屬箭，具有殺傷力之魚槍三支（槍枝管制編號為00
    00000000、0000000000、0000000000號），初為
    供部隊訓練之用，將該三支魚槍放置於蛙人部隊中，因丙○○於八十九年間調職
    ，遂於八十九年間之不詳時間，將上開三支魚槍攜回其前開住處藏放，而未經許
    可持有之，嗣於九十一年五月十七日，經警持本院核發之搜索票至丙○○前開住
    處搜索，並扣得十字弓一把（含弓箭三十六支）、魚槍三支，始悉上情。
二、案經高雄市政府警察局鹽埕分局報告臺灣高雄地方法院檢察署檢察官偵查起訴。
    理  由
壹、程序部分：
一、按現役軍人之犯罪，除犯軍法應受軍事裁判者外，仍應依本法規定追訴、處罰，
    刑事訴訟法第一條第二項定有明文。查公訴意旨認被告涉犯違反槍砲彈藥刀械管
    制條例案件等罪時，被告丙○○為現役軍人乙節，雖據被告所自承，惟被告所犯
    違反槍砲彈藥刀械管制條例之罪名，核屬陸海空軍刑法以外之罪，應由司法機關
    審判，本院對本案自有審判權，合先敘明。
貳、有罪部分：
一、訊據被告對其於右揭時、地，分別購買得上開十字弓、魚槍，而未經許可持有該
    十字弓一把、魚槍三支等情，迭於偵查中及本院審理時，均坦承不諱，復有上開
    十字弓一把、魚槍三支扣案可佐；另扣案之十字弓經送驗結果，認該刀械長七十
    七公分、寬六十五點五公分，與查禁刀械之十字弓係為發射箭矢之機械原理，並
    有槍托、準星、板機、瞄準器、望遠鏡等配備之要件暨圖例說明相符，為管制刀
    械乙節，有高雄市政府九十一年六月十三日之高市府警保字第○九一○○二七二
    七六號函一紙在卷可稽；再扣案之漁槍三支，經送內政部警政署刑事警察局鑑驗
    結果，認均係以橡皮彈力為發射動力之市售魚槍，機械性能良好，可發射隨附之
    金屬箭，認具殺傷力等情，亦有該局九十一年七月三日之刑鑑字第○九一○一三
    二一五六號槍彈鑑定書一份附卷可參，足認被告上開自白核與事實相符，堪可採
    信。綜上所述，本案事證明確，被告犯行，堪以認定。
二、按槍砲彈藥刀械管制條例第九條第三項之未經許可持有魚槍罪、同條例第十四條
    第三項之未經許可持有刀械罪，其持有之繼續，為行為之繼續，而非狀態之繼續
    ，亦即一經非法持有，該罪雖告成立，但其完結，須繼續至持有行為終了時為止
    （最高法院八十一年度臺非字第一八一號判決意旨參照），是被告雖自七十八年
    間起即未經許可持有魚槍及自八十一年起即未經許可持有十字弓，然其持有行為
    繼續至九十二年五月十七日始被查獲，自無行為後法律變更之可言，先予敘明。
    故核被告所為，係違反槍砲彈藥刀械管制條例第九條第三項、第十四條第三項之
    未經許可持有魚槍、刀械罪。被告所犯上開二罪間，犯意各別，行為互異，應分
    論併罰。爰審酌被告未經許可持有十字弓、魚槍，對社會具有潛在之危險性，惟
    念其服務於海軍蛙人部隊，擔任兩訓中心教官，職司部隊有關潛水訓練工作，有
    中華民國職業潛水丙級技術士證一紙、潛水救生教練證影本一紙附卷可憑，其為
    教學、訓練之用，未經許可持有十字弓、魚槍，動機單純，且犯後坦承犯行，深
    知悔悟等一切情狀，分別量處如主文所示之刑，並諭知易科罰金之折算標準及定
    其應執行之刑，以資懲儆。末查，被告未曾受有期徒刑以上刑之宣告，有台灣高
    等法院被告全國前案紀錄表一份可按，其因一時疏虞致罹刑章，且犯後坦承犯行
    ，深知悔悟，歷此偵、審程序及刑之宣告後，應知所警愓，信無再犯之虞，本院
    認對其所宣告之刑以暫不執行為適當，併予宣告緩刑二年，以啟自新。
三、至扣案之十字弓一支、魚槍三支（槍枝管制編號為0000000000、00
    00000000、0000000000號），均為違禁物，依刑法第三十八
    條第一項第一款規定，予以宣告沒收。另扣案未具殺傷力之魚槍一支、十字弓箭
    三十六支、瓦斯槍一支、煙幕彈三顆、玩具九○手槍一支，均非違禁物，亦與被
    告本案犯罪並無任何之直接關聯，爰不併為沒收之諭知，附此敘明。
、無罪部分：
一、公訴意旨略以：被告丙○○於八十六年間，在不詳地點，購買具有殺傷力之仿轉
    輪手槍製造之塑膠玩具手槍（槍枝管制編號0000000000號）一支，將
    之藏放於其前開住處，而未經許可持有之，因認被告涉犯槍砲彈藥刀械管制條例
    第十一條第四項之未經許可持有其他具殺傷力之手槍罪嫌等語。
二、按犯罪事實應依證據認定之，無證據不得認定犯罪事實，又不能證明被告犯罪或
    其行為不罰者，應諭知無罪之判決，刑事訴訟法第一百五十四條第二項、第三百
    零一條第一項分別定有明文。再事實之認定，應憑證據，如未能發現相當之證據
    ，或證據不足以證明，自不能以推測或擬制之方法，以為裁判基礎；再認定不利
    於被告之事實，須依積極證據，苟積極證據不足為不利於被告事實之認定時，即
    應為有利於被告之認定，更不必有何有利之證據，最高法院五十三年臺上字第二
    七五○號、三十年上字第八一六號、四十年臺上字第八六號分別著有判例可資參
    照。又槍砲彈藥刀械管制條例第十一條第四項規定：未經許可，持有、寄藏或意
    圖販賣而陳列第四條第一款所稱其他可發射金屬或子彈具有殺傷力之各式槍砲行
    為，乃指行為人之故意行為，亦即行為人需對其所持有之物乃該條例第四條第一
    款所示之具有殺傷力槍砲乙節，主觀上有所認識，並進而為之，若行為人主觀上
    對該槍枝屬於槍砲彈藥刀械管制條例第四條第一款之具有殺傷力槍砲，並無認識
    ，即難以該罪相繩。
三、公訴意旨認被告涉犯槍砲彈藥刀械管制條例第十一條第四項之未經許可持有其他
    具殺傷力之手槍罪嫌，係以內政部警政署刑事警察局九十一年九月四日之刑鑑字
    第○九一○二二三五四五號鑑驗通知書、槍彈測試紀錄表，認扣案之轉輪玩具手
    槍之槍管、轉輪彈倉均貫通，機械性能良好，經試射結果，具有殺傷力，為論罪
    之主要依據。訊據被告固不否認持有前開具玩具手搶之事實，惟堅詞否認知悉該
    把玩具手槍具有殺傷力等語，辯稱：我是在高雄地下街玩具店購買得扣案之玩具
    手槍，以作為部隊訓練之用，該槍枝是塑膠材質，我認為沒有殺傷力，且鑑定單
    位是以鋼珠彈作鑑定，非以制式或改造子彈作鑑定，倘鑑定單位改以制式或改造
    子彈試射，槍管應該會膛炸，所以扣案之玩具手槍不具殺傷力等語。經查：
(一)、扣案之玩具手槍一支（槍枝管制編號0000000000號），認係仿轉輪手
    槍製造之塑膠玩具手槍，經檢視，槍管及轉輪彈倉均已貫通，機械性能良好，經
    實際裝填適用子彈（以玩具金屬彈殼加裝底火、玩具槍用底火片一片半及直徑六
    ｍｍ、重○‧八八ｍｍ之鋼珠組合而成）試射，測得其發射速度為每秒三百五十
    六公尺，發射動能高達五十五‧七六焦耳，單位面積動能亦高達為每平方公分一
    百九十七‧二二焦耳，佐以內政部警政署刑事警察局對活豬作射擊測試結果，彈
    丸單位面積動能達每平方公分二十四焦耳時，則足以穿入豬隻肉層，另依日本科
    學警察研究所之研究結果，彈丸單位面積動能達每平方公分二十焦耳時，則足以
    穿入人體皮肉層等情，有內政部警政署刑事警察局九十一年九月四日之刑鑑字第
    ○九一○二二三五四五號鑑驗通知書、槍彈測試紀錄表各一份在卷可憑，是扣案
    之上開玩具手槍具有殺傷力乙節，固堪以認定。
(二)、惟扣案之玩具手槍係華山玩具有限公司（下稱華山公司）所生產製造、販賣，被
    告於七十八年間，在高雄地下街之某商店購買得等情，為被告所自承，核與證人
    即華山公司負負人乙○○於本院證稱有關該把槍枝係華山公司一九八五年生產上
    市，當時市價約為一千元等語，大致相符，復有華山公司出具之售後永久保證服
    務卡一紙附卷可稽，足認扣案槍枝係由華山公司所生產之「玩具手槍」，被告於
    坊間之玩具店可以任意購得，核與一般具有殺傷力之槍枝係經由不公開之地下管
    道交易始能取得之常情有違，已難認被告知悉該於坊間一般商店購得之「玩具手
    槍」具有殺傷力。
(三)、被告辯稱：扣案槍枝為塑膠製，發射子彈應該會膛炸，所以我認為沒有殺傷力等
    語，參諸扣案玩具手槍之槍管係已貫通之玩具塑膠槍管，槍身、轉輪均為塑膠材
    質，經鑑定未發現有槍枝改造情形乙節，有內政部警政署刑事警察局上開鑑驗通
    知書一份可憑，衡情，扣案之玩具手槍為「塑膠」材質，顯與一般真槍為「金屬
    」材質不同，而塑膠材質之耐熱度、硬度均不及金屬材質，以塑膠材質作槍支之
    零件，因耐熱度、硬度不足，發射金屬子彈易產生膛炸等危險，此為具一般普通
    知識之平常人所具知之常識，足見被告辯稱其購買之玩具手槍為塑膠材質，主觀
    上認知該槍並無殺傷力等語，尚非顯不可採，是就被告對扣案玩具手槍是否具有
    殺傷力而故意持有之乙節，本院尚無法形成毫無合理懷疑之確信。
(四)、證人即內政部警政署刑事警察局鑑識科物理組鑑定人甲○○於本院證稱：「（提
    示玩具槍兩把，問：能否現場辯識這兩把槍是否有殺傷力？）這裡不是我的實驗
    室，單從外觀無法鑑定有無殺傷力」、「（問：在測試扣案槍枝前，從外觀檢視
    是否知道該槍有殺傷力？）不知道」等語，可認具有專業槍枝鑑定能力之證人甲
    ○○，尚無法僅自槍枝外觀判斷扣案之玩具手槍是否具有殺傷力，則被告未具槍
    枝專業鑑定能力，衡以被告係自玩具店中購得該未經改造之塑膠玩具手槍之事實
    ，業如上述，本院因認被告辯稱不知該把玩具手槍是否具有殺傷力乙節，堪可採
    信。
四、綜上所述，被告既得輕易於坊間商店任意購買由「華山公司」生產之塑膠玩具手
    槍，而該槍枝經由專業槍枝鑑定人員亦無法僅從外觀判斷得是否具有殺傷力，則
    本院就被告是否明知該扣案玩具手槍是否具有殺傷力乙節，尚無法形成毫無合理
    懷疑之確信；此外，本院復查無其他積極證據足資認定被告有何公訴人所指之犯
    行，不能證明被告犯罪，自應由本院就被告違反槍砲彈藥刀械管制條例第十一條
    第四項之罪部分，為無罪判決之諭知。
五、按沒收為從刑，應附屬於本刑。查被告被訴未經許可持有其他具有殺傷力手槍罪
部分，既經本院為無罪判決之諭知，是扣案具有殺傷力之玩具手槍一支（槍枝管
    制編號0000000000號），本院自無從併予宣告沒收，應由公訴人另為
    適法之處理，附此敘明。
據上論斷，應依刑事訴訟法第二百九十九條第一項前段、第三百零一條第一項，槍砲
彈藥刀械管制條例第九條第三項、第十四條第三項，刑法第十一條前段、第五十一條
第六款、第四十一條第一項、第三十八條第一項第一款、第七十四條第一後，罰金罰
鍰提高標準條例第一條前段、第二條，判決如主文。
本案經檢察官丁○○到庭執行職務。
中      華      民      國    九十三    年      七      月    二十六    日
                                  臺灣高雄地方法院刑事第二庭
                                      審判長法  官  莊崑山
                                            法  官  黃宣撫
                                            法  官  曾鴻文
右正本證明與原本無異。
如不服本判決，應於判決送達後十日內，向本院提出上訴狀。
                                            書記官    王高山
中    華    民    國      九十三      年      七      月      二十七    日
附錄法條：
槍砲彈藥刀械管制條例第九條第三項、第十四條第三項。
